【裁判字號】    98,簡上,4
【裁判日期】    980606
【裁判案由】    家庭暴力防治法
【裁判全文】
臺灣雲林地方法院刑事判決               98年度簡上字第4號
上  訴  人  臺灣雲林地方法院檢察署檢察官
上  訴  人
即  被  告  乙○○
上列上訴人即被告因違反家庭暴力防治法案件，不服本院97年度
虎簡字第403 號中華民國97年12月2 日第一審簡易判決（聲請簡
易判決處刑書案號：97年度偵字第3876、4701號），提起上訴，
本院第二審合議庭判決如下：
    主  文
上訴駁回。
乙○○緩刑貳年，緩刑期間付保護管束。
    事  實
一、乙○○與甲○○係夫妻關係，2 人為家庭暴力防治法第3 條
    第1 款所定之家庭成員。乙○○前經本院於民國97年4 月30
    日，以97年度家護字第138 號民事通常保護令，裁定其不得
    對甲○○實施身體或精神上不法侵害之行為確定。該通常保
    護令之有效期間為6 月。詎乙○○知悉上開保護令之內容，
    竟於97年6 月20日晚間7 時許，在雲林縣西螺鎮○○路176
    巷10號7 樓之1 甲○○居所，因細故與甲○○發生爭執後，
    竟萌生違反上開保護令之犯意，故意推倒客廳之飲水機，致
    飲水機熱水外流，且作勢欲毆打甲○○，及開口辱罵甲○○
    「幹你娘、臭雞歪」等語，以此方式對甲○○實施精神上之
    不法侵害，而違反上開民事通常保護令。嗣經甲○○報警而
    查獲上情。
二、案經甲○○訴由雲林縣警察局移送臺灣雲林地方法院檢察署
    檢察官偵查後聲請簡易判決處刑。
    理  由
壹、程序部分：
一、按被告以外之人於審判外之言詞或書面陳述，除法律有規定
    者外，不得作為證據，刑事訴訟法第159 條第1 項定有明文
    。次按被告以外之人於審判外之陳述，雖不符刑事訴訟法第
    159 條之1 至之4 之規定，而經當事人於審判程序同意作為
    證據，法院審酌該言詞陳述或書面陳述作成時之情況，認為
    適當者，亦得為證據；當事人、代理人或辯護人於法院調查
    證據時，知有同法第159 條第1 項不得為證據之情形，而未
    於言詞辯論終結前聲明異議者，視為有前項之同意，同法第
    159 條之5 定有明文。
二、證人甲○○警詢筆錄為被告以外之人於審判外之書面陳述，
    因被告不同意作為證據使用，又無符合例外得作為證據之情
    形，依上開法律規定，自不得作為被告是否成立犯罪之證據
    。
三、除上開爭執外，被告對於檢察官所舉其餘所有具傳聞性質之
    書面及言詞陳述之證據能力，於本院行準備程序及審理時均
    表明同意列為證據，本院審酌該等供述證據之取得過程並無
    瑕疵，與本件待證事實間復具有相當之關聯性，以之為本件
    證據尚無不當，自得採為證據。
貳、實體部分：
一、認定犯罪事實所憑之證據及理由：
    前揭犯罪事實，業據被告乙○○於本院審理時坦承不諱，核
    與證人即告訴人甲○○證述之情節相符，並有本院97年度家
    護字第138 號民事通常保護令1 份、雲林縣警察局西螺分局
    保護令執行紀錄表2 紙、雲林縣警察局婦幼警察隊處理家庭
    暴力與兒少保護案件調查紀錄（通報）表、雲林縣警察局婦
    幼警察隊處理家庭暴力案件現場報告表、戶口名簿影本各1
    份及現場照片5 張等附卷可稽，足認被告自白與事實相符，
    自可採信。本件事證已臻明確，被告犯行堪予認定，應依法
    論科。
二、論罪科刑：
  (一)被告乙○○與告訴人甲○○為夫妻關係，2 人間具有家庭暴
    力防治法第3 條第1 款所列配偶之家庭成員關係，核被告所
    為，係犯家庭暴力防治法第61條第1 款之違反保護令罪。
  (二)原審以被告罪證明確，適用家庭暴力防治法第61條第1 款，
    刑法第11條前段、第41條第1 項前段等規定論罪科刑，並審
    酌被告素行尚佳，本案犯罪動機，無視保護令之存在，對被
    害人作勢毆打並予辱罵，所生危害，犯罪後矢口否認犯行，
    態度欠佳，缺乏悔意等一切情狀，量處有期徒刑3 月，如易
    科罰金，以新臺幣1,000 元折算1 日，本院核其認事用法俱
    無不合，量刑亦稱妥適。檢察官上訴意旨認通常保護令自核
    發時即生效，不以當事人收受裁定為必要，且被告拒絕收受
    本院97年度家護字第138 號裁定之民事通常保護令，故原審
    認定被告「於收受裁定後，在該保護令有效期間內」，容有
    違誤，難認妥適等語，惟原審判決並未認定保護令自被告收
    受裁定後始發生效力，且被告於97年5 月26日即經員警告知
    上開保護令主文相關內容，有上開雲林縣警察局西螺分局保
    護令執行紀錄表1 份在卷可稽，顯見被告自斯時起即已知悉
    該保護令之內容，是其嗣後以上開作勢毆打等方式對告訴人
    甲○○實施精神上之不法侵害，主觀上即有違反保護令之犯
    意，自已構成家庭暴力防治法第61條第1 款之違反保護令罪
    ，此與被告是否拒收上開保護令無涉，上訴意旨以此為由指
    摘原判決不當，為無理由，應予駁回。又上訴人即被告上訴
    意旨以經營虧損，負債累累，請求給予宣告緩刑等語，並未
    指摘原判決有何不當或違法之處，是其上訴亦無理由，併予
    駁回。
  (三)查被告未曾受有期徒刑以上刑之宣告，有臺灣高等法院被告
    前案紀錄表1 份在卷可稽，且參以告訴人甲○○於本院訊問
    時亦陳稱願意給被告緩刑機會等語（見本院97年度簡上字第
    4 號卷第44頁背面），本院認倘因此宣付執行所宣告之刑，
    對於促進告訴人與被告間家庭和諧關係毫無裨益，因認所宣
    告之刑以暫不執行為適當，爰依刑法第74條第1 項第1 款規
    定宣告緩刑2 年，併依家庭暴力防治法第38條第1 項規定，
    於緩刑期間付保護管束，以啟自新。另期被告經此教訓，能
    深體本院宣付緩刑之旨意，謹慎自愛，維繫家庭和諧，切勿
    再有違反家庭暴力防治法之犯行。
參、適用之法律：
一、刑事訴訟法第455 條之1 第1 項、第3 項、第368 條。
二、刑法第74條第1 項第1 款。
三、家庭暴力防治法第38條第1 項。
本案經檢察官江柏青到庭執行職務。
中    華    民    國    98    年    6     月    6     日
            刑事第六庭  審判長法  官  廖國勝
                              法  官  廖淑華
                              法  官  黃楹榆
以上正本證明與原本無異
本件不得上訴。
                              書記官  李雅怡
中    華    民    國    98    年    6     月    6     日
附錄本案所犯法條全文：
家庭暴力防治法第61條：
違反法院依第14條第1 項、第16條第3 項所為之下列裁定者，為
本法所稱違反保護令罪，處3 年以下有期徒刑、拘役或科或併科
新臺幣10萬元以下罰金：
  一、禁止實施家庭暴力。
  二、禁止騷擾、接觸、跟蹤、通話、通信或其他非必要之聯絡
      行為。
  三、遷出住居所。
  四、遠離住居所、工作場所、學校或其他特定場所。
  五、完成加害人處遇計畫。


司法院資訊處製作；財團法人民間司法改革基金會備份。
